【裁判字號】    89,上易,1754
【裁判日期】    890629
【裁判案由】    詐欺
【裁判全文】
臺灣高等法院刑事判決                          八十九年度上易字第一七五四號
    上  訴  人
    即  被  告  乙○○
    選任辯護人  吳忠勇
    上  訴  人
    即  被  告  甲○○
右上訴人因詐欺案件，不服臺灣台北地方法院八十八年度易字第一七五六號，中華民
國八十九年三月三日第一審判決（起訴案號：臺灣台北地方法院檢察署八十七年度偵
字第二四二六一號）提起上訴，本院判決如左：
    主  文
上訴駁回。
    理   由
一、本案經本院審理結果，認第一審以上訴人即被告乙○○、甲○○係犯刑法第三百
    三十九條第一項詐欺取財罪，論處被告乙○○、甲○○共同意圖為自己不法之所
    有以詐術使人將本人之物交付罪名，各量處有期徒刑捌月。經核其認事用法及量
    刑均無不當，應予維持，並引用第一審判決書記載之事實、證據及理由。
二、被告等雖上訴否認其等有詐欺犯行，惟查：
(一)甲○○於八十七年九月間邀集乙○○共同出資成立皇國企業股份有限公司（下稱
    皇國公司），並分別擔任總裁及負責人，二人均明知皇國公司甫成立尚未正式營
    運獲取收入且可供運用之流動資金有限，竟與該公司總經理謝珍國（未據起訴）
    共同萌生意圖為自己不法所有之犯意聯絡，由甲○○指示不知情之皇國公司會計
    主任張聲命簽發八十七年十月十九日為發票日，面額新台幣（下同）二十萬元之
    支票乙紙，再持之於八十七年十月十二日，以皇國公司舉辦開幕酒會名義向環亞
    大飯店股份有限公司（下稱環亞飯店）洽訂同月三十日之宴席之訂金，並佯稱：
    餘款將以現金支付。乙○○、甲○○與謝珍國三人為取信於環亞飯店，即如期存
    款供前揭支票得以兌領，而環亞飯店也因此誤信皇國公司係有資力且信用良好而
    應允承辦，並於八十七年十月三十日晚間依約準備一百三十桌宴席餐飲供皇國公
    司舉辦開幕酒會。詎宴席結束欲取款項時，甲○○竟表示身上無現金，交付張聲
    命前已蓋用皇國公司發票人印章、謝珍國自行蓋用發票人印章（其發票人為皇國
    公司、謝珍國）而簽發之八十七年十月三十一日為發票日、台北銀行中山分行為
    付款人、面額一百三十萬元之支票乙紙，抵付消費款（一百三十桌宴席餐飲消費
    款為一百五十萬元，前已付二十萬元訂金），惟該支票屆期未獲兌現，甲○○及
    乙○○竟互相推諉，均拒不清償積欠之消費款，環亞飯店始知受騙等情，業據告
    訴人環亞飯店代理人王衍紋指訴甚詳（偵卷第一、二頁、第十七頁背面、第四十
    二、四十三、八十三頁；原審卷第五十四頁），並提出宴會合約書、支票及退票
    理由單影本各乙件附卷可稽（偵卷第四、五頁）。
(二)被告乙○○自承參加告訴人環亞飯店就開幕酒會所辦之試吃餐飲（原審卷第一三
    九頁背面），衡情，被告乙○○既先至環亞飯店參加試吃飲宴，復出席開幕酒會
    ，並發送開幕酒會請柬，竟諉稱不知皇國公司向告訴人環亞飯店預訂開幕酒會云
    云令人難以置信。故被告乙○○此部分辯解不足採信。
(三)又北銀中山分行皇國公司支票存款，乃證人張聲命所申請，該銀行核發支票簿之
    際，承辦人員曾將支票領取證交由被告乙○○簽立，再由證人張聲命至該行領取
    支票簿，以上除據證人張聲命證述在卷外（原審卷第五十五頁），復為證人即北
    銀中山分行承辦人員張哲源於偵查中及原審調查時所證實（見偵查卷第二九、三
    ０頁，原審八十八年八月十八日訊問筆錄，原審卷第一五五頁），並有支票領取
    證影本乙紙附卷可按（見偵查卷第三二頁）。且被告乙○○亦供認該支票領取證
    上之名字為其所簽署（原審卷第一五六頁）。又皇國公司支票簿領取後，被告乙
    ○○並未向會計主任張聲命取回，亦未索回皇國公司印鑑章，業據證人張聲命證
    述在卷（原審卷第五十五頁背面），與被告乙○○供稱伊至八十七年十月二十七
    日始取回等語互核一致（原審卷第五十八頁）。足認被告乙○○對於皇國公司支
    票使用方法，係其所同意，其辯稱支票係盜開使用云云，無非事後卸責之詞。
(四)證人張聲命證稱：皇國公司自八十七年九月成立之後至向告訴人訂席期間，皇國
    公司並無任何營業收入，且存入銀行帳戶之資金及會計之流動現金僅為數萬元而
    已，已簽發支票票款部分，楊、林二人並未提供任何資金存入等語（見原審八十
    八年六月二十八日訊問筆錄，原審卷第五十六頁）。證人謝珍國證稱：皇國公司
    自籌備至開幕酒會時無任何收入等語（見原審八十八年七月三十日訊問筆錄，原
    審卷第一三五頁背面）。再觀之卷附北銀中山分行檢送之皇國公司支票存款帳戶
    （帳號000－000－00000－0）之存款明細表（原審卷第三十九頁）
    ，自該帳戶八十七年十月十七日開戶起至同年十二月四日經公告為拒絕往來戶止
    ，其存入之資金僅為一萬元、四（原判決誤書為「五」）萬元，可知皇國公司可
    資運用金錢微薄，顯無可負擔宴席費用之資力。再者，證人即皇國公司股東之一
    林萬發證稱甲○○與乙○○共同掌管財務，需要用款時找他們處理等語（見前揭
    期日訊問筆錄，原審卷第一三八頁背面、第一四○頁），顯見被告乙○○、甲○
    ○二人負責綜理皇國公司財務收支，其等無資力竟向告訴人環亞飯店詐訂一百三
    十桌宴席，應有詐欺故意。
(五)又皇國公司開幕酒會宴席達一百三十桌，其消費款金額為一百五十萬元，被告甲
    ○○先行交付二十萬元支票，嗣如期兌現，業經證人張聲命證稱曾簽發該二十萬
    元支票，並籌款存入銀行以供兌現等語在卷（原審卷第五十六頁），可知被告甲
    ○○係以該二十萬元支票取信告訴人，為其施用詐術之手段。告訴人因該二十萬
    元支票如期兌現，陷於錯誤而同意提供一百三十桌之宴席餐飲，則被告乙○○、
    甲○○顯以皇國公司名義向告訴人環亞飯店詐得一百三十桌宴席餐飲之財物。
(六)綜上各節所述，本件事證明確，被告乙○○、甲○○共同詐欺犯行，堪以認定。
    原審論處被告罪刑，並無違誤，應予維持。被告等上訴否認犯罪指摘原判決不當
    ，為無理由，應予駁回。
三、被告甲○○、經合法傳喚無正當理由而不到庭，爰不待其陳述逕行判決之。
據上論斷，應依刑事訴訟法第三百七十三條、第三百六十八條、第三百七十一條，判
決如主文。
本案經檢察官林占青到庭執行職務。
中     華     民     國    八十九   年       六       月     二十九     日
                             臺灣高等法院刑事第九庭
                                 審判長法  官  李  文  成
                                       法  官  周  盈  文
                                       法  官  官  有  明
右正本證明與原本無異。
不得上訴。
                                       書記官  顧  哲  瑜
中     華     民     國    八十九   年       六       月      三十      日
附錄：本判決論罪科刑法條全文
刑法第三百三十九條第一項：
一意圖為自己或第三人不法之所有，以詐術使人將本人或第三人之物交付者，處五年
  以下有期徒刑、拘役或科或併科一千元以下罰金。
二以前項方法得財產上不法之利益或使第三人得之者亦同。
三前二項之未遂犯罰之。


司法院資訊處製作；財團法人民間司法改革基金會備份。
